【裁判字號】    90,上易,2476
【裁判日期】    900831
【裁判案由】    竊盜等
【裁判全文】
臺灣高等法院刑事判決                            九十年度上易字第二四七六號
    上  訴  人  臺灣臺北地方法院檢察署檢察官
    被      告  乙○○
右上訴人因被告竊盜等案件，不服臺灣台北地方法院九十年度易緝字第九號，中華民
國九十年五月十四日第一審判決（起訴案號：臺灣台北地方法院檢察署八十七年度偵
字第三三號）提起上訴，本院判決如左：
    主  文
上訴駁回。
    理  由
一、公訴意旨略以：乙○○意圖為自己不法之所有，於八十六年九月二十七日二十二
    時許，破壞門鎖侵入台北市○○○路○段四十二號二樓，竊取甲○○所有之油畫
    三幅、救生器材一副、火烤電鍋爐一台，得手後叫工人將之運回據為己有；乙○
    ○復意圖為自己不法之所有，於八十六年十月二日在台北縣新莊市○○路○段二
    一０號車行內，以向甲○○購買ＥＤ—二九一五號自小客車為由，交付新台幣（
    下同）二十萬元為定金，當場立據向甲○○借回五萬元，言明餘款二十八萬元於
    同日付清，詎將車輛資料取走後即拒付餘款，甲○○始知受騙，因認乙○○涉有
    刑法第三百二十一條第一項第一款、第二款加重竊盜罪嫌，以及同法第三百三十
    九條第一項之詐欺罪嫌。
二、按犯罪事實應依證據認定之，無證據不得推定其犯罪事實，刑事訴訟法第一百五
    十四條定有明文。而所謂認定犯罪事實之證據，係指足以認定被告確有犯罪行為
    之積極證據而言，如未發現相當證據，或證據不足以證明，自不能以推測或擬制
    之方法，以為裁判基礎；又告訴人之告訴，係以使被告受刑事訴追為目的，是其
    陳述是否與事實相符，仍應調查其他事實以資審認，始得為不利被告之認定（最
    高法院四十年台上字第八六號、五十二年台上字第一三○○號判例意旨參照）。
    再者，刑事訴訟上證明之資料，無論其為直接證據或間接證據，均須達於通常一
    般人均不致於有所懷疑，而得確信其為真實之程度，始得據為有罪之認定，若其
    關於被告是否犯罪之證明未能達此程度，而有合理性懷疑之存在，致使無從形成
    有罪之確信，根據「罪證有疑，利於被告」之證據法則，即不得遽為不利被告之
    認定，其以情況證據（即間接證據）斷罪時，尤須基於該證據在直接關係上所可
    證明之他項情況事實，本乎推理作用足以確證被告有罪，方為合法，不得徒憑主
    觀上之推想，將一般經驗上有利被告之其他合理情況逕予排除（最高法院七十六
    年台上字第四九八六號、三十二年度上字六七號判例意旨參攷）。次按，刑法第
    三百三十九條詐欺罪之成立，以意圖為自己或第三人不法之所有，以詐術使人將
    本人或第三人之物交付為要件，所謂以詐術使人交付，必須被詐欺人因其詐術而
    陷於錯誤，若其所用方法，不能認為詐術，亦不致使人陷於錯誤，即不構成該罪
    。而民事債務人未依債之本旨履行給付之情況，在一般社會經驗上原因眾多，非
    必均出於詐欺犯罪一端，苟無足可認其自始具有不法所有意圖之積極證據，縱令
    於債之關係成立後，惡意不為給付，亦僅能令負民事上遲延給付責任，不能據此
    推測其在負債之初一概具有從事財產犯罪行為之故意。
三、公訴人認被告涉有加重竊盜以及詐欺罪嫌，無非以告訴人之指訴以及所竊之物價
    值不低，又均尚能使用，告訴人豈有丟棄可能，且告訴人欠其工程款項一節又毫
    無字據為主要論據，並認被告辯解不足採信。
四、訊據被告乙○○固坦承有將告訴人甲○○所有之油畫三幅、救生器材一副、火烤
    電鍋爐一台命其工人搬回其位於台北縣三芝鄉○○街二七號倉庫內，以及以四十
    八萬元向告訴人購買ＥＤ—二九一五號自小客車，並當場交付二十萬元為定金，
    並當場立據向施女借回五萬元，並將上開車輛過戶予己，然並未支付尾款等事實
    ，但堅詞否認犯有加重竊盜罪以及詐欺罪，辯稱：告訴人所有之油畫三幅、救生
    器材一副以及火烤電鍋爐一台為地理師來看風水時，由伊搬到辦公室外面電梯間
    旁，因告訴人說不要上述東西，伊才叫工人搬回三芝鄉倉庫，且因為伊與告訴人
    間有債務糾紛，告訴人尚欠伊三十餘萬元，故才未支付剩餘尾款，伊並無犯加重
    竊盜罪以及詐欺罪等語。
五、經查：
    (一)加重竊盜罪部分：
      (1)查八十六年九月間某日，被告確實有帶地理師至告訴人位於台北市○○○路
        ○段四十二號二樓辦公室看風水之事實，已據證人趙建雄、韓宏道於原審調
        查時證述明確（易字第三一七九號卷第二十七頁、第五十六頁），被告此部
        分之辯解應堪採信。
      (2)、再查證人韓宏道於原審證稱：「我們是鄰居，八十六年間我與趙建雄、施
          瑞碧、乙○○一同前往看風水，因廚房堆了很多東西，且牆上不能掛畫，
          就把那些東西搬到樓梯口，還搬了很多舊書、救生用具、舊桌子以及畫二
          、三幅到樓梯間」、「那個不是電鍋爐，是可利亞送的下面一片鐵皮烤肉
          用的東西，她那天確實有搬很多東西到樓梯間」等語（易字第三一七九號
          卷第二十七頁），證人林文瑞於原審亦證稱：「‧‧‧時間已久，已不記
          得何時，只知道有搬紙箱、壁紙類、圖畫等，其他我也不太清楚，但那些
          東西是放在樓梯間」等語（易字第三一七九號卷第三十八頁反面）；苟如
          告訴人所言油畫三幅、救生器材一副以及火烤電鍋爐一台為被告於八十六
          年九月二十七日二十二十許，破壞門鎖侵入所竊取，然告訴人卻未於隔日
          馬上報案或者叫被告乙○○返還，且告訴人竟再於八十六年十月二日，將
          ＥＤ—二九一五號自小客車出售於被告，顯不符合常情；且再參被告與告
          訴人二人此時尚有工程包工業務，並且共同在位於台北市○○○路○段四
          十二號二樓之處設立辦公處所，被告本身持有上開處所之鑰匙可隨時進出
          ，被告大可不必破壞門鎖而侵入竊盜；再衡諸上述物品若為被告所竊取，
          被告不可能告知告訴人上述物品為其所竊取，告訴人則無從知道上開物品
          在被告處，但依告訴人指訴第二天即叫被告歸還，顯然告訴人所指訴，與
          常理有違；故由以上可知，告訴人所有之油畫三幅、救生器材一副以及火
          烤電鍋爐一台為地理師來看風水時，搬至辦公室外面電梯間旁，且告訴人
          稱不要上述東西，被告才叫工人搬回三芝鄉倉庫，然因告訴人與被告有其
          他糾紛，告訴人才指稱上述物品為被告所竊取，故被告此部分之辯解，應
          堪採信。
      (3)綜上，既無證據證明告訴人所指訴其所有之油畫三幅、救生器材一副以及火
        烤電鍋爐一台為被告未經告訴人同意而竊取，揆諸前揭說明，自難認定被告
        有加重竊盜事實。
    (二)詐欺取財罪部分：
      (1)查被告於八十六年十月二日，在台北縣新莊市○○路○段二一０號車行內，
        以四十八萬元向告訴人購買ＥＤ—二九一五號自小客車，當場交付二十萬元
        為定金，並當場立據向告訴人借回五萬元，告訴人嗣將上開車輛過戶予被告
        ，然被告並未依約支付尾款等情，已據告訴人於原審指明，並為被告所自承
        ，且有汽車買賣合約書、借據、汽車行車執照影本，以及台北市監理處八十
        七年九月七日北市監三字第八六七六三一七三四００號函附卷可稽（偵字第
        三三號卷第二十四頁至第二十六頁、易字第三一七九號卷第十五頁），足見
        被告確實積欠告訴人汽車尾款三十三萬元。
      (2)本件應審酌者厥為被告向告訴人購買汽車後未能給付汽車尾款是否為詐欺取
        財行為。經查：證人趙建雄即告訴人公司之員工於原審證稱：當初廣告費以
        及公關費用為被告先付，後因為難度很高單價太低所以不划算，就沒施作，
        且當初被告有給十萬元當作佣金，後來甲○○說公司要先周轉，所以票才交
        予甲○○用，而支票本身要開予甲○○，而廣告費以及公關費應為被告支付
        ，辦公室原本就裝潢好，地理師紅包應二人平均，告訴人並沒有要換地毯，
        是被告自己要換，電話機總機是被告專用、影印機是爛機器不能用等語（易
        字第三一七九號卷第五十五頁反面、易緝字第九號卷第三十七頁），並有工
        程合約書、付款簽收簿影本附卷可稽（偵字第三三號卷第七十七頁至第七十
        九頁），顯見被告確有與告訴人因工程合作產生糾紛，被告未依約支付尾款
        ，並非無因，尚難以被告事後未付尾款而遽認其於訂約時即有不法所有之意
        圖。
      (3)再被告於八十六年十月十六日始存款不足退票，迄八十六年十一月十四日才
        列為拒絕往來戶，被告於八十六年十月二日與告訴人訂立買賣契約時，其帳
        戶內並無異常退票之情形，此有台北市票據交換所八十九年三月二十三日（
        九０）北票字第一八三０號函暨所附之存款不足退票（含註銷者）明細表在
        卷可稽（易緝字第九號卷第五十頁、第五十一頁），故不能因被告未支付汽
        車尾款，遂謂其於與告訴人交易之初，即無付款能力而有詐欺之犯意。
      (4)綜上，本件純屬因買賣所生之民事上債權債務糾葛至明，核與刑法上詐欺罪
        嫌無涉，應循民事訴訟途徑以資解決。
六、綜上所述，並無證據足以證明被告有公訴人所指之加重竊盜及詐欺取財犯行，自
    應為無罪之諭知，原審以不能證明被告犯罪而判決被告無罪，經核並無不合。檢
    察官上訴猶以「被告所搬之物，價值不低且尚堪用，告訴人豈有丟棄叫人搬走之
    理，苟告訴人叫被告搬走，怎會指訴被告竊盜。又被告詐欺部分辯稱：告訴人積
    欠其工程款云云，並無實據，顯見被告購車之初即蓄意詐欺」等，指摘原判決不
    當，請求將原判決撤銷改判。惟查：告訴人所有之前開物品確係丟棄於樓梯口，
    且被告與告訴人間確有工程合作糾紛，被告並無竊盜及詐欺取財之事實，已如前
    述（理由五之(一)、(二)），茲不贅述，檢察官之上訴為無理由，應予駁回。
據上論斷，應依刑事訴訟法第三百六十八條，判決如主文。
本案經檢察官呂丁旺到庭執行職務。
中      華      民      國      九十      年      八      月    三十一  日
                              臺灣高等法院刑事第二十四庭
                                  審判長法  官  陳  貽  男
                                        法  官  王  炳  梁
                                        法  官  李  世  貴
右正本證明與原本無異。
不得上訴。
                                        書記官  魏  汝  萍
中      華      民      國      九十      年      八      月    三十一  日


司法院資訊處製作；財團法人民間司法改革基金會備份。
